【裁判字號】    90,台上,6309
【裁判日期】    901018
【裁判案由】    過失致人於死
【裁判全文】
最高法院刑事判決                                九十年度台上字第六三○九號
    上訴人  台灣高等法院檢察署檢察官
    被  告  甲○○
右上訴人因被告過失致人於死案件，不服台灣高等法院中華民國八十八年八月十八日
第二審判決（八十八年度上訴字第二六六二號，起訴案號：台灣桃園地方法院檢察署
八十八年度偵字第二七七四號），提起上訴，本院判決如左：
    主  文
原判決撤銷，發回台灣高等法院。
    理  由
本件原判決係以公訴意旨略稱：被告甲○○係台北縣新莊市○○街八五巷二二弄四號
之一東聯機械有限公司（下稱東聯公司）負責人，從事電梯安裝工作，為從事業務之
人。本應注意安裝電梯時，倘遇有電纜鋼索斷裂電梯超速下降時，應設有自動煞車停
止於軌道之安全設施，且應向主管機關申請許可使用，而依當時情形並無不能注意情
事。其於民國八十五年七月間，在桃園縣楊梅鎮高山里三鄰南高山頂六之二一號，為
林進來裝設載貨電梯時，疏未注意未完全告知林某應裝設此緊急煞車系統，亦未向主
管機關申請許可，即逕將該未設有超速自動停止設備而形式施作完工之電梯交付林進
來使用。嗣於八十七年十二月三十一日上午十一時許，林進來自停放於四樓之該電梯
內取出貨品時，該電梯突然鋼索斷裂掉落一樓地面，致林進來胸、腹腔內出血，因出
血性休克死亡。因認被告涉犯刑法第二百七十六條第二項之業務過失致人於死罪嫌。
惟經審理結果，認為不能證明被告犯罪，第一審判決所為無罪之判決，為無不合，予
以維持，駁回上訴人在第二審之上訴。固非無見。
惟查：原判決理由以被告負責承攬昇降梯之施作，已於八十五年間完工，並經被害人
驗用無誤，其因契約所生之給付、注意義務已因完工而歸於消滅，契約中並無保固期
間之約定，且昇降梯究交予何人維修，為被害人自行決定，被告無權干涉，亦無從注
意，而為有利於彼之判斷。然據證人即被害人之妻陳玉葉於偵查中供稱，該昇降梯固
定均有保養，有問題會通知被告所經營之東聯公司來檢查，該昇降梯於八十七年三月
十五日才換新鋼索等語（見相驗卷第十二頁背面），即被告亦坦承本件發生事故之昇
降梯確於八十七年三月十五日甫經其換過鋼索無誤，似徵證人林玉葉所供該昇降梯均
有固定保養，並找被告為之等語，尚非無據。則原判決徒以該昇降梯究交予何人維修
，為被害人自行決定，被告無權干涉，亦無從注意之語，致為有利於被告之認定，未
免率斷，且有與上開卷證不符之可議。而該昇降梯之鋼索甫換新約九個月，何以即告
斷裂肇事，參諸被告於偵查中供稱夾板可能有故障，而鋼索內有異物，可能絞盤排列
不整，以致扭斷鋼索等語（見同上卷第二十七頁背面），是否該昇降梯之設計不當，
或於換裝鋼索時施工疏虞所致，此與被告本件過失犯行之認定攸關，原審對此未查究
明白，遽為被告無罪判決，亦嫌速斷。檢察官上訴意旨，執以指摘原判決違法，尚非
全無理由，應認原判決有撤銷發回更審之原因。
據上論結，應依刑事訴訟法第三百九十七條、第四百零一條，判決如主文。
中      華      民      國     九十     年      十      月     十八     日
                              最高法院刑事第五庭
                                  審判長法官  紀  俊  乾
                                        法官  黃  正  興
                                        法官  劉  介  民
                                        法官  陳  東  誥
                                        法官  張  春  福
      右正本證明與原本無異
                                              書  記  官
中      華      民      國     九十     年      十      月    二十三    日


司法院資訊處製作；財團法人民間司法改革基金會備份。
